【裁判字號】    89,上,183
【裁判日期】    900515
【裁判案由】    給付貨款
【裁判全文】
臺灣高等法院花蓮分院民事判決        八十九年度上字第一八三號
      上  訴  人  陳靜嫣即建興中醫醫院
      訴訟代理人  李泰宏律師
      被  上訴人  勝昌製藥廠股份有限公司
      法定代理人  甲○○
右當事人間請求給付貨款事件，上訴人對於臺灣臺東地方法院中華民國八十九年九月
十六日（八十九年度訴字第一六四號）第一審判決，提起上訴，本院判決如左：
      主  文
原判決廢棄。
被上訴人在第一審之訴及假執行之聲請均駁回。
第一、二審訴訟費用由上訴人負擔。
      事  實
甲、上訴人聲明求為判決如主文所示。其陳述略稱：
  一系爭發票係上訴人向豐隆藥行購買藥品後，豐隆藥行因非發票使用戶無發票可供
    開立，因而轉向廠商即被上訴人索取而交付。以是被上訴人雖單方面製作發票，
    但僅供報稅核銷之用，尚不足以證明雙方有買賣關係存在。
  二依常理，苟上訴人有向被上訴人購買藥品，被上訴人應持上訴人之訂貨單或簽收
    單，始符經驗法則。
  三至被上訴人所提其餘書證，係其片面制作，均不足以證明雙方有買賣關係存在。
    上訴人價金均已付予豐隆藥行，如再判命上訴人給付，顯係一債兩付。
乙、被上訴人未於言詞辯論期日到場（其訴訟代理人不具律師資格，於第一次言詞辯
    論期日經本院裁定禁止代理，並已通知被上訴人），據其提出之書狀及於準備程
    序所為之聲明及陳述：
  一求為判決駁回上訴人之上訴，第二審訴訟費用由上訴人負擔。
  二陳述略稱：
    (一)上訴人前向被上訴人公司訂購中藥貨品，至八十九年三月止共積欠新台幣( 下
      同 )計一、七五八、八三四元整未付，此有被上訴人交付上訴人之公司發票為
      憑。惟上訴人上訴理由略以：「系爭發票係上訴人向豐隆藥行購買藥品後，豐
      隆藥行因非發票使用戶無發票可供開立，因而轉向廠商即被上訴人索取而交付
      。以是被上訴人雖單方面製作發票，但因僅供報稅核銷之用，尚不足以證明雙
      方有買賣關係存在．．．依理被上訴人應持有上訴人之簽收單...。」云云，
      殊屬不實。
    (二)本件被上訴人之統一發票依法為發貨票兼具送貨及簽收之證明。買賣契約本非
      要式行為，訂貨單與簽收單，自非依法必備事項。且查被兩造間之買賣已行之
      多年。期間，所有交易均依稅法規定開立有統一發票為證，且於前開發票中之
      買受人欄中記載上訴人負責之醫院名稱亦為上訴人所不爭。況且本件被上訴人
      開立之發票，已為上訴人用以申報當年度綜合所得稅中之執行業務所得之業務
      成本、支出。由此，足證本案兩造間確有買賣關係存在，至於被上訴人公司與
      豐隆行間之買賣，則另有發票以為憑證，自與本件系爭貨款之請求為不同買主
      、不同價金之交易，上訴人曲解事實，殊屬非是。
    (三)次查本件買賣之初，係由豐隆藥行柯龍飛君擔任介紹人，而上訴人醫院前為保
      證支付本件貨款，亦曾交付被上訴人乙紙由柯君發票經上訴人背書，金額為貳
      佰萬元之本票以為付款擔保，更足證上訴人所述顯不足採。
    (四)綜上所陳，本件買賣就形式上而言，被上訴人公司按交易金額依法開立統一發
      票為交易憑證，上訴人醫院係為貨品買受人，且確執前開發票以之為申報綜合
      所得稅之執行業務所得業務成本，復以本票背書作為買賣價金支付之擔保。次
      就本件買賣實質關係言，上訴人醫院於向被上訴人公司購得貨品後，亦確實逐
      日使用各項貨品，若上訴人否認，則請  鈞院向國稅局調閱上訴人八十七、八
      十八年度綜合所得稅營業收入支出報表及帳簿即可明瞭。
      理  由
一本件被上訴人經合法通知未於言詞辯論期日到場，核無民事訴訟法第三百八十六條
  各款所列情形，爰依上訴人聲請由其一造辯論而為判決。
二被上訴人於原審起訴主張上訴人向其訂購中藥貨品，被上訴人依法開立統一發票，
  上訴人尚積欠新台幣( 下同 )一百七十五萬八千八百三十四元，為此依買賣關係訴
  請上訴人給付貨款。上訴人於本院則以伊係向被上訴人經銷商即豐隆藥行之柯龍飛
  訂購中藥，因柯龍飛無發票可供開立，乃向被上訴人取得發票交付上訴人報帳，上
  訴人未曾與被上訴人為買賣交易等語資為抗辯。
三按當事人主張有利於已之事實者，就其事實有舉證之責任，民事訴訟法第二百七十
  七條定有明文。本件被上訴人主張兩造間有買賣關係，固據提出買受人為上訴人之
  統一發票為證，然上訴人抗辯其係向被上訴人之經銷商即訴外人柯龍飛買受中藥，
  兩造間並無買賣交易行為，因柯龍飛無法開立統一發票，故向被上訴人取得發票交
  付上訴人等情，業據證人柯龍飛到庭結證稱：我是被上訴人公司台東地區的經銷商
  ，上訴人之科學中藥全部是向我採購，並無直接向被上訴人訂貨，因我沒有使用統
  一發票，所以請廠商（指被上訴人）開發票給上訴人等語。故上訴人抗辯其係向訴
  外人柯龍飛買受中藥，因柯龍飛無法開立統一發票，因而向被上訴人取得發票交付
  上訴人，兩造間並無買賣關係存在為等情，應堪信為實。至於被上訴人主張其執有
  由柯龍飛簽發經上訴人背書之二百萬元面額擔保本票乙節，亦不能證明其主張兩造
  間有買賣之事實為真正。另商場上出賣人持他人所開立統一發票指名買受人，經統
  一發票上記載之買受人持以報稅，其間實際上並無買賣關係（例如目的在於逃漏稅
  捐減少中間商之報稅、借用發票等），比比皆是，從而上訴人執被上訴人開立之統
  一發票報稅，亦不能證明兩造間即有買賣關係。被上訴人聲明向國稅局調閱上訴人
  報稅相關資料，本院認無此必要。另被上訴人所提兩造歷年交易清表乃其片面制作
  之文書，且為上訴人否認其真正，及被上訴人另執有其簽發、買受人為豐隆藥行之
  統一發票，此亦不足據為被上訴人有利之證明。
四綜上所述，本件依被上訴人之舉證尚不能證明兩造間確有如被上訴人所主張之買賣
  關係存在，從而被上訴人依買賣關係訴請判令上訴人給付貨款及遲延利息，即無理
  由而不能准許，原審為上訴人敗訴之判決，核有未當。本件上訴人之上訴為有理由
  ，因廢棄原判決並駁回被上訴人在第一審之訴。
據上論結，本件上訴為有理由，依民事訴訟法第四百五十條、第四百六十三條、第三
百八十五條第一項前段、七十八條，判決如主文。
中      華      民      國    九十      年      五      月    十五      日
                                    審判長法官  謝  志  揚
                                          法官  何  方  興
                                          法官  蔣  有  木
右為正本係照原本作成。
如對本判決上訴，須於判決送達後二十日內向本院提出上訴狀，其未表明上訴理由者
，應於上訴後二十日內向本院提出上訴理由書狀（均須按他造當事人之人數附繕本）
上訴時應提出委任律師或具有律師資格之人委任狀；委任有律師資格者，另應附具律
師及格證書及釋明委任人與受任人有民事訴訟法第四百六十六條之一第一項但書或第
二項（詳附註）所定關係之釋明文書影本。
                                    法院書記官  陳  有  信
附註：
民事訴訟法第四百六十六條之一（第一項、第二項）：
對於第二審判決上訴，上訴人應委任律師為訴訟代理人。但上訴人或其法定代理人具
有律師資格者，不在此限。
上訴人之配偶、三親等內之血親、二親等內之姻親，或上訴人為法人、中央或地方機
關時，其所屬專任人員具有律師資格並經法院認為適當者，亦得為第三審訴訟代理人
中      華      民      國    九十      年      五      月    十七      日


司法院資訊處製作；財團法人民間司法改革基金會備份。
